【裁判字號】    92,上易,2787
【裁判日期】    921104
【裁判案由】    竊盜
【裁判全文】
臺灣高等法院刑事判決                          九十二年度上易字第二七八七號
    上  訴  人  甲○○
    即  被  告
                        （另案在臺灣臺北戒治所強制戒治中）
右上訴人因竊盜案件，不服臺灣臺北地方法院九十二年度易字第五九一號，中華民國
九十二年七月十七日第一審判決（起訴案號：臺灣臺北地方法院檢察署九十二年度偵
字第三四一九號），提起上訴，本院判決如左：
    主      文
上訴駁回。
    事實及理由
一、本案經本院審理結果，認第一審以上訴人即被告甲○○犯刑法第三百五十四條毀
    損罪、第三百零六條第一項無故侵入住宅罪，依牽連犯規定從較重之毀損罪判處
    有期徒刑六月，並諭知如易科罰金，以三百元折算一日，扣案螺絲起子一支沒收
    ，並以公訴人起訴意旨指涉嫌刑法第三百二十一條第一項第一、二款加重竊盜行
    為部分，僅著手於加重條件，並未開始實施竊盜行為，認該部分犯罪尚屬不能證
    明，惟不另為無罪之諭知，認事用法及量刑均無不當，應予維持，並引用第一審
    判決書記載之事實、證據及理由（如附件）。
二、被告以渠已委由家人與被害人和解，請求從輕量刑而提起上訴。惟查，經核被告
    毀壞學苑住宅大樓建物玻璃及無故侵入該大樓行為，並非單純基於毀壞及侵入之
    目的為之，是其縱就玻璃損失部分與被害人和解，亦不足以據為減輕刑責之所憑
    ，況原審亦未以被告未與被害人和解為加重其刑度之理由，是則被告執前開與被
    害人和解提起上訴，為無理由，應予駁回。。
三、檢察官（臺灣臺北地方法院檢察署九十一年度偵字第二二三四０號）另以：被告
    甲○○涉嫌於九十一年七月八日，在臺北市○○○路○段二六二號二樓竊取曜前
    實業有限公司所有網路電話一台，認被告涉有竊盜罪嫌而移送本院併案審理，惟
    查，本件公訴人起訴事實中關於竊盜部分並不成立犯罪，則併案行為部分與之即
    無一罪關係，並非起訴效力所及，本院無從據以併予審理，該部分應退由檢察官
    另案偵查，附此敘明。
據上論斷，應依刑事訴訟法第三百七十三條、第三百六十八條判決如主文。
本案經檢察官張啟彬到庭執行職務
中    華    民    國      九十二      年     十一     月       四       日
                            臺灣高等法院刑事第十九庭
                                審判長法  官  許  國  宏
                                      法  官  洪  光  燦
                                      法  官  林  勤  純
右正本證明與原本無異。
本判決不得上訴。
                                      書記官  葉  瑩  庭
中    華    民    國      九十二      年     十一     月       四       日
附錄本案論罪科刑法條全文
刑法第三百零六條第一項
無故侵入他人住宅、建築物或附連圍繞之土地或船艦者，處一年以下有期徒刑、拘役
或三百元以下罰金。
無故隱匿其內，或受退去之要求而仍留滯者，亦同。
同法第三百五十四條：
毀棄、損壞前二條以外之他人之物，或致令不堪用，足以生損害於公眾或他人者，處
二年以下有期徒刑、拘役或五百元以下罰金。
附件：
臺灣臺北地方法院刑事判決                          九十二年度易字第五九一號
    公  訴  人  臺灣臺北地方法院檢察署檢察官
    被      告  甲○○  男  二十九歲（民國○○○年○○月○○日生）
                        住台北市○○區○○路三段三０一巷五七號一樓
                        居台北縣中和市○○路○段二巷四十五弄三十六號二樓
                        （現另案在臺灣臺北戒治所強制戒治中）
                        身分證統一編號：Ｚ000000000號
                林世勳  男  二十七歲（民國○○○年○○月○○○日生）
                        住桃園縣桃園市○○路四二三巷四之四號
                        居台北縣三重市○路○街一四七巷十九號六樓
                        身分證統一編號：Ｚ000000000號
右列被告等因竊盜案件，經檢察官提起公訴（九十二年度偵字第三四一九號），本院
判決如左：
    主  文
甲○○共同損壞窗戶玻璃，累犯，處有期徒刑陸月，如易科罰金，以參佰元折算壹日
，扣案之螺絲起子壹支沒收。
林世勳共同損壞窗戶玻璃，處有期徒刑肆月，如易科罰金，以參佰元折算壹日，扣案
之螺絲起子壹支沒收。
    事  實
一、甲○○前於民國八十一年間、八十二年間，先後因竊盜案件、違反槍砲彈藥刀械
    管制條例案件，分別經台灣高等法院、本院各判處有期徒刑二年六月及刑前強制
    工作三年、一年一月確定，定應執行刑三年四月及刑前強制工作三年，經送監執
    行刑前強制工作及有期徒刑，甫於八十八年九月二十七日執行完畢，於九十二年
    二月三日清晨五時餘許尚未天亮之際，搭乘由林世勳駕駛車號ＡＥ─六三六二號
    之自用小客車駛至台北市大安區○○○路○段二十號學苑大樓前，其等為進入該
    大樓竊盜（其等被訴竊盜部分不另為無罪之諭知，理由詳後述），遂共同基於無
    故侵入上開住宅大樓及毀損上開大樓之一樓大門旁之窗戶玻璃之犯意聯絡，由甲
    ○○持林世勳所有之螺絲起子一支，敲破上開學苑大樓一樓大門旁之窗戶玻璃，
    損壞上開學苑大樓一樓窗戶玻璃，打開窗戶，再伸手入內扳動該大樓門栓扳手開
    啟大門進入，而無故侵入上開學苑住宅大樓，嗣為上開大樓住戶葉瑞珠發覺而報
    警，當場查獲甲○○，並扣得前揭林世勳所有之螺絲起子一支，林世勳則乘隙逃
    逸。
二、案經學苑大樓住戶管理委員會主任委員乙○○訴由臺北市政府警察局大安分局報
    請台灣台北地方法院檢察署檢察官偵查起訴。
    理  由
一、訊據被告甲○○、林世勳對於右揭毀損上開學苑住宅大樓之一樓大門旁之窗戶玻
    璃並無故侵入之事實均坦承不諱，且互核相符，並經學苑大樓住戶管理委員會主
    任委員乙○○指訴綦詳，復經證人即上開學苑住宅大樓住戶葉瑞珠證述屬實，亦
    有扣案之被告林世勳所有之螺絲起子一支及照片四幀在卷可憑，足徵被告甲○○
    、林世勳於本院審理中皆出於任意之自白均堪採信。本件事證明確，被告甲○○
    、林世勳犯行，皆堪認定。
二、核被告甲○○、林世勳所為，均係犯刑法第三百五十四條毀損罪及同法第三百零
    六條第一項之無故侵入他人住宅罪。起訴書中僅敘及被告等係犯刑法第三百二十
    一條第二項、第一項第一款、第二款、第三款之加重竊盜未遂罪（其等被訴竊盜
    部分不另為無罪之諭知，理由詳後述），未引用刑法第三百五十四條毀損罪及同
    法第三百零六條第一項之無故侵入他人住宅罪，惟公訴蒞庭檢察官業當庭補正毀
    損罪，且刑法第三百二十一條第一項第一款、第二款損壞門扇、於夜間侵入住宅
    之加重竊盜罪，本為竊盜與毀損罪及無故侵入住宅罪之結合犯，被告等右揭毀損
    及無故侵入他人住宅罪二罪本為起訴效力所及，本院自得予以審判，併予說明。
    被告甲○○與林世勳之間就前開無故侵入住宅及毀損二罪之間，有犯罪之聯絡，
    均為共同正犯。其等所犯無故侵入他人住宅罪及毀損罪二罪之間，有方法結果之
    牽連關係，為刑法第五十五條之牽連犯，應從一重之毀損罪處斷。被告甲○○前
    於八十一年間、八十二年間，先後因竊盜案件、違反槍砲彈藥刀械管制條例案件
    ，分別經台灣高等法院、本院各判處有期徒刑二年六月及刑前強制工作三年、一
    年一月確定，定應執行刑三年四月及刑前強制工作三年，經送監執行刑前強制工
    作及有期徒刑，甫於八十八年九月二十七日執行完畢，有台灣高等法院被告全國
    前案紀錄表一件在卷可稽，其於有期徒刑執行完畢後，五年以內再犯本件有期徒
    刑以上之罪，為累犯，應依刑法第四十七條之規定加重其刑。爰審酌被告甲○○
    、林世勳之素行、其等本起意竊盜（不另為無罪之諭知，理由詳後述），始基於
    毀損及侵入住宅之共同犯意聯絡，由被告甲○○持被告林世勳所有客觀上足以對
    人之生命、身體造成危險足供兇器之用之螺絲起子敲破上開學苑大樓一樓大門旁
    之窗戶玻璃，再伸手入內扳動該大門門栓扳手開啟大門，而無故侵入上開學苑住
    宅大樓之犯罪手段，嚴重影響社會大眾居住安全，被告二人參與犯罪之程度、本
    不宜輕恕，惟念其等犯罪後坦承犯行，態度尚可等一切情狀，又量處如主文所示
    之刑，並均諭知易科罰金之折算標準。扣案螺絲起子一把，係被告林世勳所有供
    其與被告甲○○犯罪所用之物，應依刑法第三十八條第一項第二款之規定宣告沒
    收。
三、不另為無罪之諭知部分：
（一）公訴意旨另以：被告甲○○於九十二年二月三日清晨五時餘許尚未天亮之際，
      搭乘由被告林世勳駕駛車號ＡＥ─六三六二號之自用小客車駛至台北市大安區
      ○○○路三段二十號學苑大樓前，共同基於攜帶兇器、損壞大門玻璃、於夜間
      侵入住宅竊盜之犯意聯絡，由被告甲○○持被告林世勳所有之螺絲起子一支，
      敲破上開學苑大樓一樓大門玻璃，損壞上開學苑大樓一樓大門旁之窗戶玻璃，
      再伸手入內扳動該大門門栓扳手開啟大門，而侵入上開學苑住宅大樓著手行竊
      （毀損及無故侵入他人住宅犯行部分業經本院判決有罪如主文），適為上開大
      樓住戶即證人葉瑞珠發覺而報警，為警當場查獲被告甲○○，始未得逞，並扣
      得前揭被告林世勳所有之螺絲起子一支，被告林世勳則乘隙逃逸，因認被告甲
      ○○、林世勳涉犯刑法第三百二十一條第二項、第一項第一款、第二款、第三
      款之加重竊盜未遂罪嫌。
（二）按刑法上之未遂犯，必須已著手於犯罪行為之實行而不遂，始能成立，刑法第
      二十五條第一項規定甚明；同法第三百二十一條之竊盜罪，為第三百二十條之
      加重條文，自係以竊取他人之物為其犯罪行為之實行，如僅著手於該加重條件
      之行為而未著手搜取財物，仍不能以加重竊盜未遂論，最高法院八十七年度台
      上字第三九０二號判決可資參照。
（三）訊據被告甲○○、林世勳均堅詞否認有何加重竊盜未遂犯行，皆辯稱：其等本
      欲侵入上開學苑大樓，進入各住戶家中看看伺機竊盜，惟以螺絲起子敲破大樓
      一樓大門旁之窗戶玻璃，打開窗戶，伸手扳動大樓門栓扳手打開大門入內後，
      分乘電梯及走樓梯，沒開始偷警察就來了，並無竊盜犯行等語。經查：證人葉
      瑞珠迭於警詢及偵查中證稱：我當天早上快六點時，坐電梯下來要出門，就看
      到甲○○在外面徘徊，我就上樓打電話報警，隔了十分鐘左右，我又到樓下，
      從電梯內看到被告甲○○正在開（樓下大門）門鎖，我趕緊上樓，在家中用大
      門貓眼往外望，看到甲○○走樓梯上，我趕緊再報警，沒多久警方就到達逮捕
      他，事後我下樓發覺，樓下窗戶被打破等語（詳偵卷第十二、十三、四三頁）
      ，證人乙○○亦迭於警詢及偵查中證稱：我當天早上聽說本大樓遭可疑男子侵
      入行竊，經清點後本棟大樓一樓至十二樓並未發現竊嫌侵入住家破壞行竊，但
      大樓出入口窗戶遭破壞毀損，（被告是否可能將窗戶打開，將手伸入打開大門
      ？）有可能等語（詳偵卷第十四、十五、四三、四四頁），衡諸證人葉瑞珠、
      乙○○二人證述情節經核均與被告甲○○、林世勳等之供述情節相符，被告甲
      ○○、林世勳雖係出於行竊之目的，以螺絲起子敲破上開學苑大樓一樓大門旁
      之窗戶玻璃，打開窗戶，伸手扳動大樓門栓扳手打開大門入內，惟確於其等分
      乘電梯及走樓梯，尚未著手找尋進入何樓層、何住家為行竊目標之際，即為趕
      到之警方查獲，參諸上揭說明，其等僅著手於竊盜加重條件之行為而未著手於
      竊盜行為之構成要件之實行即搜取財物，參諸上揭最高法院判決要旨，仍不能
      以加重竊盜未遂論，足徵被告甲○○、林世勳所辯其等行為不構成竊盜罪等語
      ，堪以採信。此外，復查無其他積極證據足資證明被告等有何公訴人所指之刑
      法第三百二十一條第二項、第一項第一款、第二款、第三款之加重竊盜未遂犯
      行，此部分本應為其等均無罪之諭知，惟公訴意旨認此部分與前開有罪部分即
      毀損罪、無故侵入住宅罪部分屬結合犯之實質上一罪關係，爰不另為無罪之諭
      知，併予說明。
據上論斷，應依刑事訴訟法第二百九十九條第一項前段，刑法第二十八條、第三百零
六條第一項、第三百五十四條、第五十五條第四十七條、第四十一條第一項前段、第
三十八條第一項第二款，罰金罰鍰提高標準條例第一條前段、第二條，判決如主文。
本案經檢察官周治正到庭執行職務。
中    華    民    國      九十二    年      七      月        十七    日
                                    臺灣臺北地方法院刑事第六庭
                                            法  官  黃  雅  芬
右正本證明與原本無異。
如不服本判決，應於判決送達後十日內，向本院提出上訴狀。
                                            書記官  楊  麗  娟
中    華    民    國      九十二    年      七      月        十七    日
附錄本案論罪科刑法條全文
刑法第三百零六條第一項
無故侵入他人住宅、建築物或附連圍繞之土地或船艦者，處一年以下有期徒刑、拘役
或三百元以下罰金。
無故隱匿其內，或受退去之要求而仍留滯者，亦同。
同法第三百五十四條：
毀棄、損壞前二條以外之他人之物，或致令不堪用，足以生損害於公眾或他人者，處
二年以下有期徒刑、拘役或五百元以下罰金。


司法院資訊處製作；財團法人民間司法改革基金會備份。
